臺灣高等法院臺南分院刑事判決　　　　　 九十三年度重上更(五)字第一八九號　潛
　　　上　訴　人
　　　即　被　告　丙　○　○
　　　右三人共同
　　　指定辯護人　本院公設辯護人　丁　○　○
右上訴人等因違反毒品危害防制條例案件，不服中華民國九十年六月二十八日臺灣臺
南地方法院九十年度訴字第二六三號第一審判決（起訴案號：臺灣臺南地方法院檢察
署八十九年度偵字第一二一三一號），提起上訴，經本院判決後，由最高法院第五次
發回更審，本院判決如左：
      主      文
原判決關於丙○○、乙○○販賣第一級毒品及甲○○部分均撤銷。
丙○○共同連續販賣第一級毒品，累犯，處有期徒刑拾壹年，褫奪公權伍年。扣案附
表一所示毒品，均沒收銷燬之；販賣毒品所得新台幣壹萬肆仟伍佰元沒收，如全部或
一部不能沒收時，以其財產抵償之；附表一所示毒品外包裝、附表二所示物品，均沒
收。
乙○○共同連續販賣第一級毒品，累犯，處有期徒刑捌年，褫奪公權肆年。扣案附表
一所示毒品，均沒收銷燬之；販賣毒品所得新台幣壹萬肆仟伍佰元沒收，如全部或一
部不能沒收時，以其財產抵償之；附表一所示毒品外包裝、附表二所示物品，均沒收
。
甲○○共同販賣第一級毒品，未遂，處有期徒刑柒年，褫奪公權肆年。扣案附表一所
示毒品，均沒收銷燬之；附表一所示毒品外包裝、附表二所示物品，均沒收。
      事      實
一、丙○○曾於民國（下同）八十六年九月三十日因賭博罪，經本院判處有期徒刑五
    月，於八十六年十二月一日執行完畢；乙○○曾於八十六年間，因違反麻醉藥品
    管理條例案件，經臺灣臺南地方法院判處有期徒刑六月，於八十七年八月二十四
 日執行完畢。二人（按丙○○與乙○○係同居關係，二人同案被訴持有毒品大麻
    部分，均經判處有期徒刑五月確定在案），均不知悔改，又夥同李金龍（業經本
    院九十年度上訴字第一○四○號判處有期徒刑十三年，褫奪公權五年確定），共
    同意圖營利，基於販賣毒品概括犯意聯絡及行為分擔，先由丙○○、乙○○於八
    十九年八月間某日，在台南縣永康市○○街四一五號六樓李金龍（按丙○○與李
    金龍係表兄弟關係）租賃處，向來自高雄之曾國銘（綽號國泰），以安非他命半
    公斤新台幣（下同）十六萬元、海洛因一兩十二萬元，販入第一級毒品海洛因一
    兩、第二級毒品安非他命半公斤。再推由李金龍以其所有0000000000
    號行動電話，作為販毒聯絡工具，而於八十九年九月底、八十九年十月十日、八
    十九年十月十八日下午四時許，在台南縣警察局永康分局大橋派出所附近，以每
    小包海洛因三千元價格，連續販賣海洛因三次予李文龍；復於八十九年十月十八
    日，在大橋派出所附近，以每小包海洛因三千元價格、每小包安非他命二千五百
    元價格，同時販賣予陳建成海洛因、安非他命一次；嗣甲○○借住上揭李金龍租
    賃處亦中途參與，與丙○○、乙○○、李金龍共同意圖營利，基於販賣毒品犯意
    聯絡及行為分擔，借用丙○○所有0000000000號行動電話（丙○○手
    機、李金龍號碼卡），作為販毒聯絡工具，於八十九年十月二十日下午五時許，
    經陳建成以電話聯絡，約在台南縣永康市○○街四一五號樓下，擬購買海洛因每
    小包三千元，聯絡後，甲○○即攜帶海洛因三包下樓，準備販賣予陳建成，然尚
    未交易，即為在場埋伏之警察，當場查獲而未遂。經警在甲○○身上查獲附表一
    編號三海洛因三包（驗後淨重○．四四公克、包裝重一．四一公克）。總計丙○○、乙○○與李金龍三人，共販賣毒品所得一萬四千五百元（販賣予李文龍三次
    ，所得九千元；販賣予陳建成一次，所得五千五百元，合計一萬四千五百元）。
    嗣於同日經警在上址李金龍租賃處，丙○○與乙○○居住房間之床頭櫃、置物台
    ，分別查獲附表一編號一安非他命、附表一編號二海洛因、附表二所示物品及現
    金九萬八千元；並在李金龍放置雜物房間，查獲附表一編號四海洛因一包（共同
    供販賣所用，驗後淨重○．七九公克、包裝重○．一六公克）及上址甲○○房間
    查獲附表一編號五安非他命一包（共同供販賣所用，淨重一．三七公克，毛重一
    ．五七公克，取○．一一公克鑑驗，驗餘一．二六公克）在案。又乙○○為警查
    獲後，即供出毒品來源，並於八十九年十一月十日配合警方查緝，而在台南市警
    察局第三分局，以電話連絡綽號「國泰」之曾國銘，佯稱擬再向渠購買海洛因、
    安非他命、大麻等毒品，並約定在上揭李金龍租賃處交易。曾國銘乃夥同鍾瑞泰
    、呂明趁、盧彥三人（以上四人均經國道公路警察局第五警察隊於八十九年十
    一月十日移送臺灣高雄地方法院檢察署偵查，並經最高法院九十二年台上字第七
    二號、臺灣高等法院高雄分院九十一年度上更一字第一六九號、臺灣高雄地方法
    院九十年度訴字第一六二○號判決販賣第一級毒品罪，判處有期徒刑八年確定）
    ，攜帶毒品海洛因三九．六公克、安非他命二二九．二公克、大麻二九．四公克
    ，同日晚上九時四十分許，在國道高速公路高雄縣岡山收費站為警查獲，因而破
    獲。
二、案經臺南市警察局第三分局，報請臺灣臺南地方法院檢察署檢察官偵查起訴。
      理      由
一、訊據上訴人即被告丙○○、乙○○、甲○○等人均矢口否認有販賣毒品犯行。被
    告丙○○辯稱：伊僅持有並未販賣，扣案毒品係乙○○所有，不知為何有該些毒
    品；亦不認識李文龍、陳建成云云。被告乙○○辯稱：伊沒有販賣，查獲毒品是
    向「國泰」購買自己吸食用的，因一次大量購買較便宜；扣案電子秤、塑膠袋是
    「國泰」寄放在伊那裡的；不認識李文龍、陳建成云云。被告甲○○辯稱：伊只
    住在那裡二天，二、三天前才借用丙○○所有0000000000號行動電話
    ，是陳建成打電話來，由李金龍接的，伊並不知道他要作何事，而自伊身上搜出
    毒品是李金龍因伊幫忙搬家而給伊，要供自己吸用云云。
二、經查：
(一)前揭販賣海洛因予李金龍，販賣海洛因、安非他命予陳建成之事實，業據證人李
    文龍於警偵訊供稱：伊在八十九年九月底，向「阿弟仔」即被告李金龍，買一次
    一包三千元，於八十九年十月十日左右，及八十九年十月十八日下午四、五點，
    又在大橋派出所附近向「阿弟仔」各買一次，每次均三千元一包，毒品交易，均
    係李金龍主動打電話給我，再約定地點交貨等語（見警卷第二十至二十二頁、偵
    查卷第一二二至一二三頁），且李文龍曾於八十九年十月九日、十七或十八日，
    及十九日，先後與共犯李金龍為密集聯絡，有通聯記錄在卷可證（見偵查卷第二
    七三、二七九、二八○頁）。另證人陳建成於警訊時供稱：我所吸食安非他命及
    海洛因，均係向「阿弟仔」購買，八十九年十月十七或十八日下午四、五點，在
    大橋三街向「阿弟仔」，以二千五百元買安非他命一包，以三千元買海洛因一包
    ，另於八十九年十月二十日下午五時許，再撥打「阿弟仔」000000000
    0號行動電話給「阿弟仔」，要買海洛因三千元，結果是綽號「阿彬」甲○○接
    電話，是綽號「阿彬」拿下來販賣給我，而當場被警察抓到，甲○○說要向「阿
    弟仔」拿出來賣我云云（見警卷第二十三至二十五頁），於偵查中供稱：我每次
    向李金龍買，每小包約三至五千元，我向他買過海洛因及安非他命等語（見偵查
    卷第三三六頁反面），復於被告甲○○經查獲後，在警局指認甲○○即為販賣毒
    品之「阿彬」無訛（見警卷第二十四頁），事證明確。證人陳建成雖於本院前審
    審理改稱於八十九年十月二十日下午五時許，撥打0000000000號行動
    電話係李金龍接的，不是甲○○接電話（見本院重上更四卷第一五八頁），顯係
    事後迴護被告甲○○之詞，不足採信。參諸被告甲○○於偵查中供稱：陳建成打
    電話給我，說要拿海洛因，叫我下樓，我下樓就被捕，他原本要找乙○○，我說
    不知道，他又知道我身上有毒品，他才叫我下去等語（見偵查卷第二九八頁反面
    、第二九九頁）；另同案被告李金龍於警訊供稱：查獲毒品為乙○○所有，伊施
    用毒品均是乙○○所給，因有人打電話向乙○○買毒品時，她便叫我過去，拿到
    樓下或約定地點交付，再將錢拿回去給她等語（見警卷第六頁）；另被告丙○○
    於原審供稱：我有看見到乙○○交錢給「國泰」，我知道他們在買賣毒品，但我
    不清楚買多少及金額多少等語（見一審卷第四十五頁），又被告乙○○於偵查中
    供稱：警察所查獲安非他命、海洛因等物，均是綽號「國泰」寄放的云云，於原
    審則改稱「國泰」只寄放電子秤、塑膠袋而已，前後不一，顯屬避就之詞；再酌
    以被告丙○○與乙○○係男女朋友，兩人同住一起，為被告丙○○所供承，被告
    丙○○與李金龍又係表兄弟關係，而被告乙○○於偵查及原審供稱：扣案毒品係
    查獲前二個月，伊與丙○○一起買的，我們是向「國泰」買的、當「國泰」抵達
    後，再由丙○○下樓帶他上來，進入我們房間談，約談一個鐘頭，談完後，我們
    就當場吸食等語（見偵查卷第五十九頁、一審卷第三十三頁）；又被告丙○○與
    乙○○同居，依常情而論，男女同居，其生活費主要來源係由男方負責，因而有
    關毒品買賣事宜有時雖由被告乙○○出面，惟應係由被告丙○○所主導。由上觀
    之，被告丙○○與李金龍二人係表兄弟關係，被告乙○○確有委由被告李金龍販
    賣毒品事實，而被告丙○○既與被告乙○○共同生活，且有共同購買毒品之事實
    ，並於販入毒品時，親自出面迎接毒販上樓，及所販入毒品數量不小，衡情應非
    僅供自己吸食而已，足證被告丙○○、乙○○與李金龍有上揭販賣海洛因予李文
    龍、販賣海洛因、安非他命予陳建成，及甲○○嗣後參與，販賣海洛因予陳建成
    未遂之事實至明。至被告乙○○與丙○○共同販入毒品數量及價格，被告乙○○
    於原審及本院供稱：安非他命以半公斤十六萬元、海洛因一兩十二萬元販入云云
    （見一審卷第三十二頁、本院重上更五卷第一四八頁）；然被告乙○○於警訊時
    卻又供稱：共購買安非他命十三兩十六萬五千元，海洛因一兩十一萬元云云（見
    警卷第十四頁反面），被告乙○○對其販入毒品價格，前後所供雖有不合，但經
    本院更一審再次訊問被告乙○○時，則供稱警訊時，其未為如此供述等語（見本
    院上更一卷第七十八頁），參諸本件查獲時被告乙○○所持有安非他命（扣除販
    賣部分後，總毛重四七九．三八克，總淨重四三三．二四公克，共取一．一○公
    克鑑驗，總餘四三二．一四公克），接近半公斤，所供販入毒品數量，與被告乙○○於原審所供販入數量接近，自以原審及本院所供：販入安非他命半公斤十六
    萬元、海洛因一兩十二萬元等語，較符合事實，可資採信。
(二)李金龍於原審時供稱：乙○○有拿香煙盒子要伊轉交給他人，該人給我三千元，
    說是會錢叫我交給乙○○，我沒看香煙盒內是什麼；我去乙○○住處是要向我表
    哥丙○○拿錢租房子，離開時候，適乙○○從電視監視器看到樓下有人，要我順
    便拿香煙盒子給那人，三千元是當晚回來時放在他們床上，當時乙○○在睡覺等
    語（見一審卷第六十四頁）。然衡情繳交合會款，豈有以電視監視器查看會員，
    再請人以持「香煙盒」交予對方之方式繳交之理？且李金龍與該人非為熟識，該
    人豈願意隨便將互助會款交與李金龍，再由李金龍將「香煙盒」交予該人之理？
    又李金龍既供承0000000000號行動電話是伊的，而證人李文龍於本院
    上訴審亦證稱：係向李金龍購買毒品，未向其他人買過，警訊所說實在等語（見
    本院上訴一卷第二○四、二○五頁），則被告丙○○、乙○○等人，確推由共犯
    李金龍販賣毒品犯行，堪可認定。
(三)被告甲○○於原審時供稱：案發日到樓下，是因陳建成說他沒有毒品，查獲當日
    所以與陳建成約在丙○○住處樓下，乃因我當時在丙○○那邊等語（見一審卷第
    一○二、一○三頁），則被告甲○○既已自承因陳建成無毒品，而與其相約在丙○○住處，核與證人陳建成於警訊供述：是甲○○說要向「阿弟仔」拿毒品出來
    賣我等語（見警卷第二十四頁反面）相符，且係當場為警查獲，益徵被告甲○○
    確有參與販賣第一級毒品海洛因行為無誤。被告甲○○辯稱：我不知道乙○○究
    拿何物要我交給別人，但我確定那不是毒品云云，不足採信，蓋倘若被告甲○○
    既不知係拿何物，又如何能確定不是毒品呢？被告甲○○再辯稱：陳建成在電話
    中未向伊說要買毒品，陳建成只是叫伊下去而已，伊正好要回家，就下去看看，
    而自我身上搜出毒品是李金龍因我幫忙搬家而給我，要供自己吸用云云，惟衡情
    陳建成係要去購買毒品，若未事先與毒販電話中約好，毒販豈會叫不知情人下樓
    ，陳建成又如何能達其購買毒品之目的？況被告甲○○下樓後，身上又持有三包
    毒品海洛因，而為警當場查獲，該三包毒品，經送驗結果確屬毒品海洛因，有法
    務部調查局鑑驗通知書在卷可考（見偵查卷第一○九頁）。另據承辦警員黃國友
    於本院上訴審證稱：當時是先查到陳建成，而陳建成打手機給丙○○、乙○○，
    但由甲○○接聽的，毒品是甲○○拿來的等語（見本院上訴二卷第十八頁），於
    本院更四審證稱：陳建成打電話假裝要買毒品，我們就到約定地點，被告甲○○
    拿毒品下樓走出大門，陳建成在車上就說這位他認識，他們可能同夥的，他是李
    金龍手下，而從他身上查出之毒品，跟陳建成要交易的數量相同等語（見本院重
    上更四卷第一六二頁），是被告甲○○確有參與販毒，應可認定，所辯各詞，均
    不足採。被告甲○○雖於本院更三審辯稱：伊未住在台南縣永康市○○街四一五
    號六樓（按租賃契約係寫李金龍承租，平常則由被告丙○○、乙○○住於該地，
    甲○○與李金龍平常則在該地出入）云云，惟其於警訊中則供承住在該處（台南
    縣永康市○○街四一五號六樓）二天，之前都住李金龍位於台南縣永康市○○○
    街附近租處等情（見警卷第十八頁），被告丙○○於警訊亦證稱：該房子是表弟
    李金龍承租的，我居住三、四個月左右，而甲○○住幾天而已等語（見警卷第十
    頁），則被告甲○○居住上開租處僅二、三天而已，應可認定，參以證人李文龍
    、陳建成均供承自己吸食之安非他命及海洛因均係向李金龍買的，僅八十九年十
    月二十日下午五時許，該次係由被告甲○○即攜帶海洛因三包下樓要交易（見警
    卷第二十一頁正反面、第二十四頁正反面），是被告甲○○應僅就該次販賣海洛
    因三包與陳建成部分負責，除此之外其餘犯行，本院查無其他積極證據足證被告
    甲○○與被告丙○○、乙○○及李金龍對於販賣海洛因及安非他命亦有共同犯意
    之聯絡及行為之分擔，自難令其擔負罪責。
(四)另扣案被告乙○○所書寫紙條載有「龍36000、10000、5000」、「二寶30000」
    、「五錢」及「建成9000」等字（見警卷第二十八頁、本院上訴二卷第二十至二
    十一頁），紙條中所載顯係有關毒品購買者、購買金額及購買數量之記載。倘如
    被告乙○○所辯：紙條所載係互助會錢或借款云云，何以所載金額差異甚多，復
    未記明係幾人會、何時起會、何時止會及關於繳交會款日期等民間互助會一般之
    記載事項，是被告乙○○所辯與常情有違；再觀諸紙條記載「五錢」字樣，豈有
    互助會款，書寫「五錢」文字，凡此，益徵被告乙○○所辯，要非可信。被告乙○○所舉證人尤國暐（綽號二寶）固於本院上訴審供稱：有欠被告乙○○二、三
    萬元及向她借金子送女友云云（見本院上訴一卷第一七二頁），然被告乙○○非
    銀樓業者，更未從事黃金買賣，而扣案紙條記載人數眾多，金額不一，衡情不可
    能出借財物如此密集；是該紙條所載「五錢」應係毒品數量至為明灼。證人尤國
    暐所證為迴護之詞，殊難採信。此外，本件查獲毒品數量龐大，且有電子秤及小
    塑膠袋一包，徵諸被告丙○○、乙○○，在極短時間販入大量海洛因、安非他命
    ，如僅供自己吸用，其數量絕非渠二人身體短期間所能負荷；而海洛因、安非他
    命價格昂貴，購入後如久未吸用，易受潮，而影響施用品質，被告應無僅為自己
    施用而預先購入存放之理？復按一般小額毒品交易慣例，多以一錢或半錢之重量
    為單位，被告竟一次販入安非他命半公斤十六萬元、海洛因一兩十二萬元，及被
    查獲時仍持有安非他命四七九‧三八公克、海洛因六一．一公克，數量均非微少
    ，其有販賣主觀犯意，極為明顯。其次，一般施用安非他命者，每次僅需不足○
    ．一公克微量已足，倘施用過量，會有致命之虞。被告所持有扣案毒品，在在均
    已超乎一般吸毒者，施用量範圍，是被告乙○○所辯，查獲扣案毒品係供己吸食
    云云，被告丙○○稱係他人所置放云云，均無可採。
(五)本件扣案毒品，經送驗結果：「【甲】安非他命查獲時警局秤重為四九二‧九公
    克（丙○○、乙○○房間查獲．附表一編號一），拆封檢視共六六包，編號為一
    至六六。其中，編號九、十、十一以塑膠瓶裝；餘均以塑膠袋裝。送刑事警察局
    鑑定後(一)全部總毛重四七九‧三八公克，總淨重四三三‧二四公克，共取一‧一
    ○公克鑑驗，驗餘淨重四三二‧一四公克。(二)編號一至六六：(1)經呈色試驗結果
    ：均呈甲基安非他命陽性反應。(2)經抽樣編號01、02、15、18、20、36、40、52
    、55、59以氣相層析質譜分析：均未檢出一級毒品海洛因或嗎啡成份。(3)經抽樣
    編號01、02、16、22、23、34、37、45、47、49以核磁共振分析：均檢出二級毒
    品甲基安非他命成份；均未檢出一級毒品海洛因或嗎啡成份。(4)平均純度約為百
    分之九六‧七。【乙】安非他命查獲時警局秤重為一．六公克（甲○○房間查獲
    ，附表一編號五），送刑事警察局鑑定後：(一)毛重一．五七公克，淨重一．三七
    公克，取○．一一公克鑑驗，餘一．二六公克。(二)檢出二級毒品甲基安非他命成
    份，未檢出一級毒品海洛因或嗎啡成份。【丙】至送驗白粉：三包（甲○○身上
    查獲．附表一編號三）均含一級第六項毒品海洛因成分，合計淨重○．四四公克
    （包裝重一．四一公克）；送驗白粉十五包（丙○○、乙○○房間查獲．附表一
    編號二），均含一級第六項毒品海洛因成分，合計淨重四二．五八公克（包裝重
    十一．九九公克），純度百分之六九．六四，純質淨重二九．六五公克；送驗白
    粉一包（李金龍房間查獲，附表一編號四）含一級第六項毒品海洛因成分，淨重
    ○‧七九公克（包裝重○．一六公克）。」有內政部警政署刑事警察局鑑驗通知
    書及證說明書及法務部調查局鑑定通知書在卷足資佐憑（見一審卷第一五六至一
    六九頁），此外復有扣案附表一所示毒品及附表二所示物品在案足憑。【丁】至
    從被告甲○○房間查獲白色粉末三包，並非海洛因，有法務部調查局鑑定通知書
    一紙在卷可考（見一審卷第一五六、一六○頁）。公訴意旨認在被告甲○○房間
    查獲白色粉末三包為海洛因，顯有誤會，然公訴意旨認此部分，係販賣毒品前階
    段行為，乃不另為無罪諭知，附此敘明。又按海洛因、安非他命因物稀價昂，且
    為政府嚴予查緝違禁物，凡販賣毒品者，苟無利可圖，應無甘冒被供出來源或被
    檢警查緝法辦危險而平價供應他人。因此其販入價格必較出售價格低廉，或以同
    一價格販賣而減少毒品份量，而有從中賺取買賣價差牟利意圖，應屬合理認定。
    倘無差額利潤可圖，衡情應不致甘冒風險，無端平白將毒品給與他人施用。依此
    說明，堪認本件被告販入海洛因、安非他命價格必較販出價格為低，而有從中賺
    取差額利潤圖利，被告均有營利意圖甚明。綜上所述，被告三人所辯各詞，均係
    卸責之詞，不足採信。本件事證明確，被告三人販賣毒品犯行，均堪以認定。
二、按海洛因係第一級毒品，安非他命係第二級毒品，毒品危害防制條例第二條第二
    項第一款、第二款分別定有明文。又所謂販賣行為，不以販入之後復行賣出為要
    件，只需以營利為目的，購入或賣出而有一於此，其犯罪即屬成立（最高法院二
    十五年非字第一二三號、六十七年台上字第二五○○號、六十八年台上字第六○
    六號等判例要旨可資參照）。核被告丙○○、乙○○所為，均係犯毒品危害防制
    條例第四條第一項販賣第一級毒品海洛因既遂及同條第六項、第一項之未遂罪、
    同條例第四條第二項販賣第二級毒品安非他命罪。被告甲○○所為，係犯毒品危
    害防制條例第四條第六項、第一項販賣第一級毒品海洛因未遂罪。查被告乙○○
    、丙○○先購入海洛因及安非他命後，被告甲○○始於八十九年十月廿日，攜帶
    海洛因三包，準備販予陳建成，雖尚未交易，即為警查獲，而未得逞，應論以未
    遂犯，尚難認其就被告乙○○、丙○○先前販入海洛因及安非他命之行為有犯意
    聯絡而論以既遂。被告乙○○、丙○○與李金龍就上開販賣海洛因及安非他命之
    犯行，與被告甲○○就八十九年十月廿日販賣海洛因未遂犯行，有犯意聯絡及行
    為分擔，均為共同正犯。又被告三人與李金龍就販賣前分別持有海洛因或安非他
    命行為，應為販賣高度行為所吸收，不復另論。被告丙○○、乙○○與李金龍，
    先後多次販賣毒品犯行，時間緊接，手法相同，所犯係構成要件相同罪名，顯係
    基於概括犯意反覆為之，為連續犯，應均依刑法第五十六條規定，論以一罪。被
    告丙○○、乙○○與李金龍於八十九年十月十八日，在大橋派出所附近，同時販
    賣予陳建成海洛因、安非他命一次，係一行為同時觸犯毒品危害防制條例第四條
    第一項、第二項罪，為想像競合犯，應依刑法第五十五條前段規定，從一重以毒
    品危害防制條例第四條第一項販賣第一級毒品罪處斷，公訴人認係犯意各別，應
    予分論併罰，尚有未洽。被告甲○○僅係未遂犯，應依刑法第二十六條前段規定
    按既遂犯之刑減輕之。又如上所述，被告甲○○應僅就八十九年十月十八日該次
    販賣海洛因三包與陳建成未遂部分負責，除此之外其餘犯行，本院查無其他積極
    證據足證被告甲○○與被告丙○○、乙○○及李金龍對於販賣海洛因及安非他命
    亦有共同犯意之聯絡及行為之分擔，自難令其另負罪責，依公訴意旨，因此部分
    與上開論罪之販賣第一級毒品海洛因未遂部分，有連續犯或想像競合犯之裁判上
    一罪之關係，乃就此部分不另為無罪之諭知，附此敘明。被告丙○○曾於八十六
    年九月三十日因賭博罪，經本院判處有期徒刑五月，於八十六年十二月一日執行
    完畢，被告乙○○曾於八十六年間，因違反麻醉藥品管理條例案件，經臺灣臺南
    地方法院判處有期徒刑六月，於八十七年八月二十四日執行完畢，有臺灣高等法
    院被告全國刑案紀錄表在卷足稽，於五年內再犯本件有期徒刑以上之罪，均為累
    犯，惟因販賣第一級毒品者，法定本刑為死刑或無期徒刑，依刑法第六十四條第
    一項、第六十五條第一項規定，均不得加重，乃不予加重。又被告乙○○於為警
    查獲後，即供出毒品來源，復在八十九年十一月十日，配合警方查緝，向綽號「
    國泰」佯稱購買毒品，同日晚上九時四十分許，綽號「國泰」之曾國銘與同夥鍾
    瑞泰、呂明趁、盧彥三人，即因攜帶毒品海洛因三九‧六公克、安非他命二二
    九‧二公克、大麻二九‧四公克，前往台南擬販予被告乙○○，而為警查獲，有
    國道公路警察局第五警察隊於八十九年十一月十日移送台灣高雄地方法院檢察署
    偵查移送書乙份在卷可憑（見偵查卷九十八頁所附移送書），並經偵辦本件警察
    黃國友於本院更(一)審時到場供證屬實（見本院更(一)卷第一一七至一一九頁），而
    曾國銘業經判處有期徒刑八年確定（最高法院九十二年台上字第七二號、臺灣高
    等法院高雄分院九十一年度上更一字第一六九號、臺灣高雄地方法院九十年度訴
    字第一六二○號），有本院被告全國前案紀錄表及上開臺灣高等法院高雄分院九
    十一年度上更一字第一六九號刑事判決書各一份足憑，是被告乙○○，顯因供出
    毒品來源，而破獲毒販，依毒品危害防制條例第十七條規定，對被告乙○○減輕
    其刑。又被告丙○○、乙○○販賣毒品之次數、數量、金額及對象均不多，尚非
    屬大盤毒販，縱依法定最低度刑予以宣告，猶嫌過重，犯罪情狀應可憫恕，依刑
    法第五十九條規定，予以減輕其刑，乙○○部分則遞減其刑。
三、原審以被告等人罪證明確，因予論罪科刑，固非無見。惟查(1)被告丙○○持有扣
    案ＦＭ２七顆，經鑑定結果，雖係三級毒品（見一審卷第一六四頁），固屬違禁
    物，然與本案被告販賣第一、二級毒品犯罪並無裁判上一罪關係，原審併予宣告
    沒收，顯有違誤。(2)又李金龍販賣毒品予李文龍三次，所得九千元；販予陳建成
    一次，所得五千五百元，合計所得僅有一萬四千五百元，其中甲○○雖於八十九
    年十月廿日，擬販賣予陳建成毒品三千元，然尚未交易，即為警埋伏查獲，應無
    販毒所得。原判決誤被告乙○○、丙○○販賣毒品所得為一萬七千五百元，顯有
    疏失。(3)查本件扣案行動電話七支，經本院於更一審時，詳細勘驗，其中000
    000000號行動電話，另0000000000號行動電話，警方查扣時分
    別『載』為同案被告李金龍、被告甲○○所有，有勘驗筆錄可憑（見本院上更一
    卷第一○九頁）（其中0000000000號行動電話係丙○○所有，內裝號
    碼晶片為李金龍所有，已據被告丙○○、甲○○於本院更四審九十三年一月十三
    日審理時供明在卷），且均係供本件販賣毒品聯絡工具，至其餘五支行動電話及
    十二張SIM-卡，均尚無證據認係被告等人，持以供犯罪所用，自不得併予沒收，
    原判決均予諭知沒收，自有未洽；另扣案被告乙○○所書寫紙條一張（見警卷二
    十八頁），係被告乙○○用以記載購買毒品者姓名、金額，依前所述，顯係供犯
    罪所用，應併予沒收，原判決漏未沒收，亦有疏失。(4)又被告乙○○於為警查獲
    後，即供出毒品來源，復在八十九年十一月十日，配合警方查緝，向綽號「國泰
    」佯稱購買毒品，同日晚上九時四十分許，綽號「國泰」曾國銘，即因攜帶毒品
    海洛因三九‧六公克、安非他命二二九．二公克、大麻二九．四公克，前往台南
    擬販予被告乙○○時，而為警查獲，有國道公路警察局第五警察隊於八十九年十
    一月十日移送台灣高雄地方法院檢察署偵查移送書乙份在卷可憑（見偵查卷第九
    十八頁所附移送書），是被告乙○○，顯因供出毒品來源，而破獲毒販，依毒品
    危害防制條例第十七條規定，被告乙○○所為自得予減刑，原判決未予查明，亦
    有失當。(5)扣案之安非他命六十六包，經警查獲時在警局自行秤重為四九二．九
    公克，經送刑事警察局鑑定時秤重時則為：總毛重四百七十四百三十二點一四公
  克，原判決於主文欄內係沒收四九二．九公克，未予明，亦有未洽。(6)本院如
    上所述被告甲○○應僅就八十九年十月十八日該次販賣海洛因三包予陳建成未遂
    部分負責，除此之外其餘犯行，本院查無其他積極證據足證被告甲○○與被告丙○○、乙○○及同案被告李金龍對於販賣海洛因及安非他命亦有共同犯意之聯絡
    及行為之分擔，自難令其另負罪責，因此部分與上開論罪之販賣第一級毒品海洛
    因未遂部分，有連續犯或想像競合犯之裁判上一罪之關係，爰就此部分不另為無
    罪之諭知，原判決就此部分予以論罪，即有不合。被告三人上訴意旨，否認犯罪
    ，指摘原判決不當，固無可取。然原判決既有可議之處，自應由本院將原判決關
    於丙○○、乙○○販賣第一級毒品及甲○○部分均撤銷改判。爰審酌被告丙○○
    、乙○○犯罪動機、目的係貪圖不法利益、且為販賣毒品主謀、手段、所得利益
    、因販賣毒品所生對社會戕害、犯後態度等一切情狀，被告甲○○犯罪動機、目
    的係貪圖不法利益、所得利益、因販賣毒品所生對人體健康危害、對社會所造成
    影響及犯後態度等一切情狀，分別量處如主文第二至四項所示之刑。又依被告等
    人所犯販賣毒品性質，本院認有褫奪公權必要，併依刑法第三十七條第二項規定
    ，被告丙○○予以宣告褫奪公權五年，被告乙○○、甲○○予以宣告褫奪公權四
    年，以資懲儆。
四、扣案附表一所示毒品經鑑定結果均係毒品，已如前述，應依毒品危害防制條例第
    十八條第一項前段規定，均宣告沒收銷燬之。附表一所示毒品之外包裝，雖非毒
    品，但既係用於包裹毒品，防其裸露、潮濕，便於攜帶，係供販賣毒品所用之物
    ，依毒品危害防制條例第十九條第一項規定宣告沒收。另被告丙○○、乙○○及
    同案被告李金龍等人販賣毒品予李文龍及陳建成，所得一萬四千五百元（販予李
    文龍三次，所得九千元；販賣予陳建成一次，所得五千五百元，合計所得一萬四
    千五百元），應依毒品危害防制條例第十九條第一項規定，宣告沒收之，如全部
    或一部不能沒收時，以其財產抵償之。扣案附表二所示物品，係供犯罪所用，分
    為被告丙○○、乙○○及同案被告李金龍所有（其中型號CD928(GSM)手機係丙○○所有，內裝號碼晶片為李金龍所有，已據被告丙○○、甲○○於本院更四審九
    十三年一月十三日審理時供明在卷），應依毒品危害防制條例第十九條第一項規
    定，宣告沒收。至扣案ＦＭ２七顆、酒精燈四個、吸管九支、捲煙器一個、注射
    針筒四支、瓦斯噴槍一支、吸食工具五組、大型吸食工具二支，固係違禁物或供
    施用毒品器具，惟均非供犯本罪販賣毒品所用，另自甲○○房間所查獲白色粉末
    三包並未發現毒品成分，故均不予沒收；另金融卡二張、SIM-卡十二張、手機五
    支(四支載為丙○○所有：GSM型號CD928+SNOOY、NOKIA、ERICSSON、SYNNEX0102
    ，一支載為乙○○所有：MOTOROLA型號V3688X )及九萬八千元，分係被告丙○○
    、乙○○所有，然尚無法證明係供犯罪所用或因犯罪所得，不另行宣告沒收。另
    被告乙○○父親陳德勝，於原審時供稱，八十九年八月七日，伊有至新化農會、
    台新銀行，共領取三十萬元給乙○○，當時乙○○她說，要頂下一家鞋店，需要
    該筆錢，拿錢後就失去聯絡，後來警察通知我，我始知她因毒品案被抓等語（見
    一審卷一○二頁）。是該三十萬元，亦無證據，足以證明係被告販買毒品所得，
    應不予沒收。
據上論斷，應依刑事訴訟法第三百六十九條第一項前段、第三百六十四條、第二百九
十九條第一項前段，毒品危害防制條例第四條第一項、第二項、第六項、第十七條、
第十八條第一項前段、第十九條第一項，刑法第十一條前段、第二十八條、第五十六
條、第二十六條前段、第五十五條、第四十七條、第五十九條、第三十七條第二項，
判決如主文。
本案經檢察官曾顯智到庭執行職務。
中  華  民  國      九十三      年        六        月      三十        日
                                臺灣高等法院臺南分院刑事第一庭
                                    審判長法官  黃    崑    宗
                                          法官  李    文    福
                                          法官  蔡    長    林
右正本證明與原本無異。
如不服本判決，應於判決送達後十日內向本院提出上訴狀，其未敘述理由者並應於提
出上訴狀後十日內向本院補提理由書（應附繕本）。
                                    法院書記官  李    培    薇
中  華  民  國      九十三      年        七        月        一        日
附錄本案論罪科刑法條全文：
毒品危害防制條例第四條第一、二項：
  製造、運輸、販賣第一級毒品者，處死刑或無期徒刑；處無期徒刑者，得併科新台
幣一千萬元以下罰金。
  製造、運輸、販賣第二級毒品者，處無期徒刑或七年以上有期徒刑，得併科新台幣
七百萬元以下罰金。
附表一
┌──┬────┬───────────┬────────────┐
│編號│毒品名稱│  數       量         │    備        註        │
├──┼────┼───────────┼────────────┤
│ 一 │安非他命│總毛重四七九．三八公克│ 丙○○、乙○○房間查獲 │
│    │        │，總淨重四三三．二四公│                        │
│    │        │克，共取一．一公克鑑驗│                        │
│    │        │，驗餘淨重四三二．一四│                        │
│    │        │公克                  │                        │
├──┼────┼───────────┼────────────┤
│ 二 │海洛因  │驗餘淨重四二．五八公克│ 丙○○、乙○○房間查獲 │
│    │        │，包裝重十一．九九公克│                        │
├──┼────┼───────────┼────────────┤
│ 三 │海洛因  │淨重○．四四公克，包裝│ 甲○○身上查獲         │
│    │        │重一．四一公克        │                        │
├──┼────┼───────────┼────────────┤
│ 四 │海洛因  │淨重○．七九公克，包裝│ 李金龍房間查獲         │
│    │        │重○．一六公克        │                        │
└──┴────┴───────────┴────────────┘
┌──┬────┬───────────┬────────────┐
│ 五 │安非他命│淨重一．三七公克，毛重│ 甲○○房間查獲         │
│    │        │一．五七公克，取○．一│                        │
│    │        │一公克鑑驗，驗餘一．二│                        │
│    │        │六公克                │                        │
└──┴────┴───────────┴────────────┘
附表二
┌──┬────┬─────┬──┬─────┬─────┐
│編號│物品名稱│  數  量  │編號│物品名稱  │  數  量  │
├──┼────┼─────┼──┼─────┼─────┤
│ 一 │小塑膠袋│  一  包  │ 二 │電子秤    │  一  台  │
├──┼────┼─────┼──┼─────┼─────┤
│    │  │          │    │          │丙○○所有│
│    │        │          │    │          │:型號CD928│
│    │        │          │    │          │(GSM)手機 │
│ 三 │紙 條   │  一  張  │ 四 │行動電話  │一支(內含 │
│    │        │          │    │          │號碼晶片為│
│    │        │          │    │          │李金龍所有│
│    │        │          │    │          │)。       │
│    │        │          │    │          │李金龍所有│
│    │        │          │    │          │MOTOROLA手│
│    │        │          │    │          │機一支。  │
└──┴────┴─────┴──┴─────┴─────┘
